【裁判字號】    98,基簡,913
【裁判日期】    971209
【裁判案由】    侵權行為損害賠償
【裁判全文】
臺灣基隆地方法院民事判決             98年度基簡字第913號
原      告  乙○○○
訴訟代理人  游蕙菁律師
被      告  甲○○
上列當事人間請求侵權行為損害賠償事件，本院於中華民國98年
11月25日辯論終結，茲判決如下：
    主  文
被告應給付原告新臺幣壹拾萬元及自民國九十八年十月二十九日
起至清償日止按年息百分之五計算之利息。
原告其餘之訴駁回。
訴訟費用新臺幣伍仟肆佰元，由被告負擔新臺幣壹仟零捌拾元，
餘由原告負擔。
本判決命被告給付部分，得為假執行；但被告如以新臺幣壹拾萬
元為原告供擔保，免為假執行。
    事實及理由要領
一、本件原告起訴主張：(一)兩造為夫妻，被告常因細故在基隆
    市○○區○○路153之2號12樓（下稱兩造住處）辱罵及毆打
    伊外，復於民國（下同）97年12月21日下午４時30分許在基
    隆市○○路45號兩造工作之場所，與伊發生口角，被告除以
    三字經辱罵伊外，並徒手及持塑膠椅子歐打伊，致伊受有左
    上臂肌肉瘀血及血腫等傷害，此有驗傷診斷書可稽，且為被
    告所不爭，經本院核發98年度家護字第９號民事通常保護令
    在案。詎被告仍不知收斂，又於98年４月21日晚間９時許，
    在兩造住處，因不滿伊未先告知（被告）即向學校請假帶子
    女出去玩，基於傷害及恐嚇危害安全之故意，徒手推打伊，
    致伊受有雙手掌瘀青、右手臂疼痛併有擦傷、左脖子疼痛、
    劍突處不適等傷害，並揚言要去廚房拿刀殺害伊，致伊心生
    恐懼，此除有驗傷單可稽外，並經本院刑事庭以98年度簡上
    字第0142號刑事判決判處被告違反保護令罪，處拘役55日確
    定在案。(二)按「因故意或過失不法侵害他人之權利者，應
    負賠償責任。」民法第0184條第１項前段定有明文，又「不
    法侵害他人之身體、健康、名譽、自由、信用、隱私、貞操
    ，或不法侵害其他人格法益而情節重大者，被害人雖非財產
    上之損害，亦得請求賠償相當之金額。」民法第0195條第１
    項前段亦定有明文。伊為被告糟糠之妻，自與被告結婚後，
    即與被告共同於市場擺攤做生意，每日凌晨即起，終日忙碌
    ，令被告無後顧之憂，且被告因伊之付出，於婚後累積大量
    財富，惟被告非但不知惜福，反而視為當然，並對伊頤指氣
    使，動輒出手毆打或出言辱罵伊，令伊身心受創，所受精神
    上痛苦無可言喻等情，為此依侵權行為損害賠償之法律關係
    ，提起本件訴訟，請求判命被告賠償伊精神慰撫金50萬元及
    自起訴狀繕本送達被告之翌日（即98年10月29日）起至清償
    日止按年息５％計算之利息。
二、被告自認確曾於上開時、地毆打及辱罵原告等侵權行為，致
    原告受有上揭傷害等事實，惟以：(一)原告主張其所受侵害
    之權利，性質上僅為身體、自由等人格法益，原告所受傷勢
    亦非難以痊癒之重傷；又民事損害賠償之債，係為填補權利
    人因侵權事實所生之財產上或非財產上損害，旨在調和個人
    自由及社會安全之基本價值，而非作為除填補損害外，另以
    獲取高額賠償之手段。原告竟因本案向渠請求50萬元，顯逾
    目前實務上法院所量處之數額。(二)又渠所以對原告在98
    年４月21日為上開不法侵害行為，乃因原告在未告知渠之情
    況下，於非假日期間，逕為子女向學校請假，藉機帶其出去
    遊玩，導致子女課業受到極大影響：嗣經渠得知此事，認為
    原告毫無責任感，全然不顧子女之學業，遂與原告理論，並
    一時氣憤與原告發生推擠拉扯，進而對原告為上開之侵權行
    為，可見以本案發生原因觀之，渠係因認原告對於子女教育
    之觀念偏差，一時氣憤而對原告施以身體或精神上之不法侵
    害，實屬情有可原。(三)另渠名下雖有若干財產，惟絕大多
    數乃上一代所遺留之祖產，而渠之事業向來係由渠與家族共
    同經營，原告僅屬按月領取固定薪資之員工；同時家中支出
    向由渠負擔支應，原告並無負擔任何開銷，因此原告指稱被
    告財產乃兩造於婚後始共同累積而來云云，顯與事實不符。
    請參酌原告傷勢僅為瘀傷、擦傷，並非不治或難治之重傷等
    情，原告要求渠應賠償高達50萬元之慰撫金，核屬過高等語
    ，資為抗辯。並陳明：如受不利之判決，願供擔保免為假執
    行（即為以預供擔保得免為假執行之宣告）。
三、查原告主張：被告於上開時、地毆打及辱罵伊，致伊受有上
    揭傷害等侵權行為之事實，為被告所自認，並有本院98年度
    家護字第９號民事通常保護令及98年度簡上字第0142號刑事
    判決判影本在卷可資佐證，原告之主張自堪信為真實。
四、按「因故意或過失，不法侵害他人之權利者，負損害賠償責
    任。」民法第0184條第１項前段定有明文。又「不法侵害他
    人之身體、健康、名譽、自由、信用、隱私、貞操，或不法
    侵害其他人格法益而情節重大者，被害人雖非財產上之損害
    ，亦得請求賠償相當之金額。」民法第0195條第１項前段亦
    定有明文。本件被告既於上開時地毆打、侮辱及恐嚇原告，
    致原告受有損害（侵害原告之身體及自由權），從而原告本
    於侵權行為之法律關係（即依上開法律規定），請求被告賠
    償相當之金額，自屬正當。又不法侵害他人之人格權，被害
    人受有非財產上損害，請求加害人賠償相當金額之慰撫金時
    ，法院對於慰撫金之量定，應斟酌實際加害情形、所造成之
    影響、被害人所受精神上痛苦之程度、雙方之身分、地位、
    經濟狀況及其他之各種情形，以核定相當之數額（參見最高
    法院47年度臺上字第1221號、51年度臺上字第0223號及76年
    度臺上字第1908號判例要旨）。本院斟酌被告侵害原告之方
    法，被告行為所造成之損害程度，兩造之身分、地位、教育
    程度、經濟狀況等各項情形，認原告請求被告賠償50萬元，
    尚嫌過高，應予核減至10萬元，較為適當。從而，原告之請
    求，以10萬元及自起訴狀繕本送達被告之翌日（即98年10月
    29日）起至清償日止按年息５％計算之利息為限，為有理由
    ，應予准許。逾此數額之請求，即屬無據，應予駁回。
五、訴訟費用5,400.元，依民事訴訟法第79條之規定，命兩造依
    敗訴之比例負擔，爰一併確定其數額如主文第３項所示。
六、本件命被告給付部分，依「民事訴訟法第0427條第１項訴訟
    （關於財產權之訴訟，其標的之金額或價額在新臺幣50萬元
    以下者）適用簡易程序所為被告敗訴之判決」，依民事訴訟
    法第0389條第１項第３款規定，應依職權宣告假執行，爰依
    職權宣告之。又被告亦陳明：如受不利之判決，願供擔保免
    為假執行（即為以預供擔保得免為假執行之宣告），經核亦
    無不合，爰酌定相當之擔保金額，一併准許之。
七、據上論結，本件原告之訴為一部分有理由，一部分無理由，
    依民事訴訟法第79條、第0436條第２項、第0389條第１項第
    ３款、第0392條第２項，判決如主文。
中    華    民    國     97    年    12    月    9    日
                  基隆簡易庭法      官   林金發
正本係照原本作成。
如不服本判決，應於本判決送達後20日內向本院提出上訴狀（並
附繕本）及繳納上訴裁判費，上訴於本院合議庭。
中    華    民    國    98    年     12    月    9    日
                            法院書記官   莊國南


司法院資訊處製作；財團法人民間司法改革基金會備份。
